【裁判字號】    99,裁,595
【裁判日期】    990311
【裁判案由】    綜合所得稅
【裁判全文】
最  高  行  政  法  院  裁  定
                                       99年度裁字第595號
上  訴  人  甲○○
訴訟代理人  吳旭洲  律師
            黃淑琳  律師
被 上訴 人  財政部臺北市國稅局
代  表  人  乙○○
上列當事人間綜合所得稅事件，上訴人對於中華民國97年3月20
日臺北高等行政法院96年度訴字第2264號判決，提起上訴，本院
裁定如下：
    主  文
上訴駁回。
上訴審訴訟費用由上訴人負擔。
    理  由
一、按對於高等行政法院判決之上訴，非以其違背法令為理由，
    不得為之，行政訴訟法第242條定有明文。同法第243條第1
    項規定，判決不適用法規或適用不當者，為違背法令；而判
    決有第243條第2項所列各款情形之一者，其判決當然違背法
    令。又提起上訴，應以上訴狀表明上訴理由並應添具關於上
    訴理由之必要證據，復為同法第244條第1項第4款及第2項所
    明定。準此，當事人提起上訴，如以原審判決有行政訴訟法
    第243條第1項不適用法規或適用法規不當為理由時，其上訴
    狀或理由書應有具體之指摘，並揭示該法規之條項或其內容
    ；如以原審判決有第243條第2項所列各款情形之當然違背法
    令為理由時，其上訴狀應揭示合於該款之事實。上訴狀或理
    由書如未依此項方法表明，或其所表明者，顯與上開法條規
    定之情形不相合時，即難認為已對高等行政法院判決之違背
    法令有具體之指摘，其上訴自難認為合法。
二、本件上訴人係中華語文研習所（下稱中文研習所）及臺北市
    私立靈呱語文短期補習班（下稱靈呱補習班）負責人，民國
    90年度綜合所得稅結算申報，原列報中文研習所其他所得虧
    損新臺幣（下同）412,190元及靈呱補習班其他所得470,904
    元，經被上訴人核定中文研習所其他所得4,587,605元，通
    報被上訴人所屬松山分局歸課綜合所得總額9,582,500元，
    補徵應納稅額1,835,042元，嗣被上訴人核定靈呱補習班其
    他所得3,283,117元，通報被上訴人所屬松山分局歸課綜合
    所得總額12,036,794元，補徵應納稅額1,082,766元。上訴
    人不服，就中文研習所收入總額、租金支出、旅費、郵電費
    、廣告費、交際費、利息支出、其他費用及靈呱補習班利息
    支出、其他費用等項目申請復查，經被上訴人以96年1月16
    日財北國稅法字第0960216571號復查決定（下稱原處分）：
    追減其他所得1,956,654元及180,000元。上訴人仍不服，就
    被上訴人全數剔除中文研習所及靈呱補習班利息支出部分，
    提起訴願遭駁回後，提起本件行政訴訟，經原審判決駁回其
    訴，乃提起本件上訴。
三、本件上訴雖以原審判決違背法令為由，其上訴意旨乃執前詞
    主張略以：依系爭房地之抵押權設定、借貸契約之訂定及最
    高限額抵押權存續期間之始日等貸款流程以觀，該筆貸款應
    係用於購買系爭房地之用，然原判決對此卻漏未審酌，實有
    判決不備理由之違法。復按被上訴人以上訴人迄未提示該2
    家補習班帳冊及銀行撥款後之資金流向，復無明確帳載紀錄
    可稽，無法證明與中文研習所及靈呱補習班執行業務有關為
    由，率予剔除上訴人利息支出部分。惟查，中文研習所及靈
    呱補習班81年間之帳冊，距今已逾15年以上，相關資料業已
    銷毀，然原審法院卻仍令上訴人負相關舉證責任，實屬嚴苛
    ，況系爭貸款與房地亦與上開2家補習班無涉，其命提出2家
    補習班之帳載紀錄並無實益。縱然中文研習所匯款至朱婉清
    臺北富邦商業銀行帳戶之金額，與朱婉清實際支付貸款利息
    金額不符，而無法敘明其餘利息支出是否實際由2家補習班
    負擔，然上訴人所提示之單據金額已達3,542,272元，原審
    法院亦應就此部分准予認列，詎原審法院未予審酌即否准認
    列，其事實認定顯與卷證資料不符，有違經驗法則，自有判
    決理由不備之違法。另上訴人基於個人之信用條件及夫妻經
    濟共同生活因素而以其配偶名義辦理貸款，用於購置執行業
    務之場所，其因貸款所生之利息負擔，雖非直接歸屬於該房
    地，但仍係執行業務所必要之負擔，詎原審法院徒以執行業
    務所得查核辦法第27條第1項第4類規定，否准上訴人配偶貸
    款利息為上訴人取得執行業務場所之必要負擔，實有悖於上
    開規定意旨及禁止差別待遇原則，而有判決不適用法規之違
    法等語。經查，行政法院於案件審理結果，遇有多種獨立的
    理由足以支持判決之成立，法院只採用其中一種或數種為理
    由之情形，或支持主文成立之理由記載有簡略之嫌，尚不構
    成判決理由不備的瑕疵，即尚不得認定判決違法。綜觀原審
    判決，已就上訴人配偶朱婉清在金融機構之借款，由上訴人
    任負責人之中文研習所及靈呱補習班對於上開借款分別列報
    利息支出，認為非供執行業務使用，否准列報利息支出等情
    節，於判決理由中業已詳加論斷，其所適用之法規與該案應
    適用之現行法規並無違背，與解釋判例亦無牴觸亦與憲法所
    定保障人民財產權無違，並無所謂判決不適用法規及違反禁
    止差別待遇原則之情事。又證據之取捨與當事人所希冀者不
    同，致其事實之認定亦異於該當事人之主張者，不得謂為原
    判決有違背法令之情形，上訴人對於業經原判決詳予論述不
    採之事項再予爭執，核屬法律見解歧異，要難謂為原判決有
    違背法令之情形。上訴論旨，仍執前詞，指摘原判決違背法
    令，並非具體表明原判決有何合於不適用法規或適用不當，
    或有行政訴訟法第243條第2項所列各款之情形，難認已對原
    判決之違背法令有具體之指摘。依首揭規定及說明，其上訴
    自不合法，應予駁回。
四、依行政訴訟法第249條第1項前段、第104條、民事訴訟法第9
    5條、第78條，裁定如主文。
中    華    民    國    99    年    3     月    11    日
                    最高行政法院第六庭
                        審判長法官  吳  明  鴻
                              法官  廖  宏  明
                              法官  侯  東  昇
                              法官  劉  介  中
                              法官  黃  秋  鴻
以  上  正  本  證  明  與  原  本  無  異
中    華    民    國    99    年    3     月    12    日
                              書記官  吳  玫  瑩


司法院資訊處製作；財團法人民間司法改革基金會備份。
